臺灣臺中地方法院刑事判決　　　　　　 96年度交易緝字第3號
公　訴　人　臺灣臺中地方法院檢察署檢察官
被　　　告　乙○○
上列被告因公共危險案件，經檢察官聲請簡易判決處刑（九十四
年度偵字第五四三九號），本院沙鹿簡易庭認為不宜適用簡易程
序，移由本院交通法庭合議庭審理，經裁定進行簡式審判程序，
判決如下：
    主 　 文
乙○○服用酒類，不能安全駕駛動力交通工具而駕駛，處有期徒
刑伍月，如易科罰金，以銀元佰元即新臺幣玖佰元折算壹日。
    犯罪事實
一、乙○○前因酒醉駕車公共危險案件，經本院於民國九十四年
    二月一日以九十四年度豐交簡字第六九號判決判處罰金銀元
    一萬元，如易服勞役以銀元三百元折算一日（已確定並繳清
    罰金執畢，不構成累犯）。詎仍不知悔改，於九十四年二月
    二十日下午一時許，在某不詳友人住處內飲用高粱酒後，已
    達不能安全駕駛動力交通工具之程度，竟仍於同日下午二時
    三十分許，駕駛車牌號碼ＷＨ－二一四二號自用小客車外出
    ，欲返回雲林縣麥寮鄉建興新村二十號之住處。嗣於同日下
    午四時許，乙○○駕車沿臺中縣沙鹿鎮鎮○路由南往北方向
    ，行經鎮○路○段三四五號前時，因疏於注意貿然迴轉而跨
    越雙黃線行駛。適有丙○○駕駛車牌號碼ＫＶ－五一八三號
    自用小客車，搭載乘客甲○○，沿臺中縣沙鹿鎮鎮○路二段
    由北往南方向行經該地，迨乙○○見狀業已避煞不及，致其
    所駕自用小客車車頭與丙○○之上開自用小客車左側發生碰
    撞，甲○○因而受有頭部外傷、臉部挫傷、兩側膝蓋挫傷合
    併擦傷等傷害（乙○○所涉過失傷害部分另行審結）。經警
    據報前來處理，並對乙○○進行呼氣酒精濃度測試，發現其
    呼氣中所含酒精濃度為每公升零點三九毫克，始查悉上情。
二、案經臺中縣警察局清水分局報告臺灣臺中地方法院檢察署檢
    察官偵查後，聲請簡易判決處刑，由本院改依簡式審判程序
    審理。
    理　　由
一、本件被告乙○○於準備程序中，先就上開犯罪事實為有罪之
    陳述，且所犯係死刑、無期徒刑、最輕本刑為三年以上有期
    徒刑以外之罪，經本院交通法庭合議庭依刑事訴訟法第二百
    七十三條之一第一項之規定，裁定由法官一人獨任進行簡式
    審判程序，先此敘明。
二、上開犯罪事實，業據被告乙○○於警詢及偵審中坦承不諱，
    核與證人丙○○於警詢中證述之車禍發生經過相符，並有呼
    氣酒精濃度測試單、道路交通事故調查報告表、現場圖各一
    份、現場照片五張附卷可稽，足徵被告前揭自白應屬實情。
    再參諸德國、美國之認定標準，對於酒精濃度呼氣已達每公
    升零點五五毫克以上，肇事率為一般正常人之十倍，認為已
    達「不能安全駕駛」之標準；至於上揭數值以下之行為，如
    輔以其他客觀事實得作為「不能安全駕駛」之判斷時，亦應
    依刑法第一百八十五條之三之規定移送法辦處以刑罰，法務
    部八十八年五月十八日法檢字第００一六六九函釋甚明。
    被告呼氣中所含酒精濃度為每公升零點三九毫克，又貿然迴
    轉車輛且跨越雙黃線行駛，其行為反應與一般正常之汽車駕
    駛人迥然有別，堪認被告已因飲酒過量致注意能力欠佳，而
    達於不能安全駕駛動力交通工具之程度。本案事證已臻明確
    ，被告犯行至堪認定。
三、查被告行為後，九十四年二月二日修正公布之刑法條文已自
    九十五年七月一日起施行，其中與本件有關部分之第二條、
    第三十三條第五款、第四十一條第一項均業已修正，另刑法
    施行法增訂之第一條之一亦於九十五年六月十四日公布，並
    自同年月十六日起施行。按「行為後法律有變更者，適用行
    為時之法律，但行為後之法律有利於行為人者，適用最有利
    於行為人之法律」，修正後刑法第二條第一項定有明文。此
    條規定係規範行為後法律變更所生新舊法律比較適用之準據
    法，本身尚無新舊法比較之問題，於新法施行後，應一律適
    用新法第二條第一項之規定，為「從舊從輕」之比較。另刑
    法施行法雖增列第一條之一之規定，然於本案具體適用結果
    ，前揭條文之變更並無有利、不利被告之情形，自應逕依裁
    判時法即刑法施行法第一條之一之規定論處（最高法院九十
    五年十一月七日九十五年第二十一次刑事庭會議決議參照）
    ，先予敘明。再按本次法律變更，比較時應就罪刑有關之共
    犯、未遂犯、想像競合犯、牽連犯、連續犯、結合犯，以及
    累犯加重、自首減輕暨其他法定加減原因（如身分加減）與
    加減例等一切情形，綜其全部罪刑之結果而為比較（最高法
    院九十五年五月二十三日九十五年度第八次刑庭會議決議參
    照）。茲就本件新舊法比較結果說明如下：
（一）關於罰金刑最低額之問題，被告所犯刑法第一百八十五條
      之三服用酒類不能安全駕駛動力交通工具而駕駛罪，法定
      刑中有科處罰金之規定。修正前刑法第三十三條第五款規
      定罰金為一元以上，修正後刑法第三十三條第五款則將罰
      金規定係新臺幣一千元以上，以百元計算之。經比較新舊
      法之結果，應以舊法較有利於被告。
（二）又修正前刑法第四十一條第一項前段規定：「犯最重本刑
      為五年以下有期徒刑以下之刑之罪，而受六個月以下有期
      徒刑或拘役之宣告，因身體、教育、職業、家庭之關係或
      其他正當事由，執行顯有困難者，得以一元以上三元以下
      折算一日，易科罰金。」再被告行為時之易科罰金折算標
      準，修正前罰金罰鍰提高標準條例第二條（現已刪除）規
      定，就其原定數額提高為一百倍折算一日。則本件被告行
      為時之易科罰金折算標準，如以銀元三百元折算一日，經
      折算為新臺幣後，應以新臺幣九百元折算為一日。惟修正
      後刑法第四十一條第一項前段則規定：「犯最重本刑為五
      年以下有期徒刑以下之刑之罪，而受六個月以下有期徒刑
      或拘役之宣告者，得以新臺幣一千元、二千元或三千元折
      算一日，易科罰金。」被告所犯係得易科罰金之罪，經比
      較修正前後之易科罰金折算標準，以修正前之規定較有利
      於被告。
    綜上，舊法關於法定罰金刑之下限及易科罰金之折算標準等
    規定，均較有利於被告，衡諸整體綜合比較結果及不得割裂
    適用法律之原則，應依刑法第二條第一項前段之規定，一體
    適用修正前刑法之相關規定予以處斷。
四、核被告乙○○於飲用酒類後，已達於不能安全駕駛動力交通
    工具之程度，竟猶執意駕車外出，所為係犯刑法第一百八十
    五條之三之服用酒類重大違背安全駕駛罪。爰審酌被告明知
    自己飲酒後，精神狀態已受相當影響，竟無視於其他用路人
    可能遭受之生命、身體威脅，僅圖一己往來交通之便，率爾
    駕駛車輛外出，對於道路公共安全已生顯著之危險；尤其被
    告甫於九十四年二月一日因酒醉駕車公共危險案件經法院判
    決有罪，猶未能記取教訓，知所警惕，竟於相隔十餘日後再
    次於飲酒後駕車，足見被告犯罪之主觀惡性非輕，品行亦非
    端正；另被告於本院審理期間，經合法傳喚、拘提均無正當
    理由拒不到庭，而由本院先後於九十四年十月二十八日、九
    十五年八月十五日，分別發布九十四年中院清刑緝字第一０
    一八號、九十五年中院慶刑緝字第六六四號通緝書，始為警
    緝獲到案，有本院通緝書二份在卷足參，被告一再冀圖逃避
    本案刑事責任，犯後態度殊值可議；又被告雖就民事賠償部
    分與車禍傷者甲○○調解成立，此觀卷附臺中縣沙鹿鎮調解
    委員會調解書即明，惟被告迄今仍未依約履行調解條件，自
    不能僅憑該紙調解書即令被告獲得量刑上之寬減；再參以被
    告犯罪所生危害、於警詢及偵審中坦承犯行、具有國中畢業
    學歷之智識程度等一切情狀，量處如主文所示之刑，併諭知
    易科罰金之折算標準，以示懲儆。
據上論斷，應依刑事訴訟法第四百五十二條、第二百七十三條之
一第一項、第二百九十九條第一項前段，刑法第二條第一項前段
、第一百八十五條之三、修正前刑法第四十一條第一項前段，刑
法施行法第一條之一第一項、第二項後段，修正前罰金罰鍰提高
標準條例第二條，現行法規所定貨幣單位折算新臺幣條例第二條
，判決如主文。
本案經檢察官郭明嵐到庭執行職務。
中　　華　　民　　國　　96　　年　　3 　　月　　2 　　日
　　　　　　　　　交通法庭  法　官　高文崇
附錄本案論罪科刑法條：
刑法第一百八十五條之三
服用毒品、麻醉藥品、酒類或其他相類之物，不能安全駕駛動力
交通工具而駕駛者，處一年以下有期徒刑、拘役或三萬元以下罰
金。
以上正本證明與原本無異。
如不服本判決，應於送達後十日內向本院提出上訴狀（須附繕本
），上訴於臺灣高等法院臺中分院。
                            書記官　林淑慧
中　　華　　民　　國　　96　　年　　3　月　 　2  　　日
